【裁判字號】    92,上訴,854
【裁判日期】    920619
【裁判案由】    毀棄損壞
【裁判全文】
臺灣高等法院臺中分院刑事判決                    九十二年度上訴字第八五四號
    上  訴  人  臺灣南投地方法院檢察署檢察官
    被      告  丙○○
    選任辯護人  林益輝
右上訴人因被告毀棄損壞案件，不服臺灣南投地方法院九十一年度訴字第五八一號，
中華民國九十二年三月十三日第一審判決（起訴案號：臺灣南投地方法院檢察署九十
一年度偵字第二八八四號），提起上訴，本院判決如左：
    主      文
上訴駁回。
    理      由
一、本件公訴意旨略以：被告丙○○基於毀損建築物之故意，於民國九十年三月初某
    日，僱用不知情之工人將坐落南投縣埔里鎮○○○段第三○之二三、三○之二五
    、五之九一三、五之九三一、五之九三二、五之九三三地號土地上，建物門牌號
    碼為南投縣埔里鎮○○里○○路十七之十二號，其與乙○○共有之磚造石綿瓦平
    房一棟拆除，因認被告涉犯刑法第三百五十三條第一項之毀損建物罪嫌云云。
二、按犯罪事實應依證據認定之，無證據不得推定其犯罪事實。又不能證明被告犯罪
    者，應諭知無罪之判決，刑事訴訟法第一百五十四條、第三百零一條第一項分別
    定有明文。而認定不利於被告之事實，須依積極證據，苟積極證據不足為不利於
    被告事實之認定時，即應為有利於被告之認定，更不必有何有利之證據；又告訴
    人之指訴，係以使被告受刑事訴追為目的，是其陳述是否與事實相符仍應調查其
    他證據以資審認，最高法院三十年上字第八一六號、五十二年台上字第一三○○
    號判例分別著有明文。
三、按行為非出於故意或過失者，不罰；又行為不罰者，應諭知無罪之判決，刑法第
    十二條第一項、刑事訴訟法第三百零一條第一項分別定有明文。經查公訴意旨認
    被告涉犯前開毀損建物罪嫌，無非以右揭犯行有告訴人乙○○之指述，及其所提
    出建築改良物買賣所有權移轉契約書、南投縣埔里鎮公所監證費繳納通知書、地
    籍圖謄本、八十六年度契稅繳款書、土地權狀等為其論據。訊據被告固坦承於前
    開時間，僱工將系爭建物連同前方之磚造石綿瓦平房一棟拆除，惟堅詞否認有毀
    損他人之建物之故意，辯稱：「房子是我跟吳秋敏的，因年久未用，卻年年要繳
    六、七千元房屋稅，九二一地震後房屋更破損嚴重，才想到要拆除，且我在九十
    年二月初有跟吳秋敏要印章向稅捐處陳報過要拆除。稅捐處說去申請就可以拆了
    ，我不知道吳秋敏有將屋子賣給乙○○，且我在拆房子之前有找過吳秋敏，吳秋
    敏是我大哥的媳婦，本屋是我跟吳秋敏共有的。我不知道吳秋敏已將房子賣給他
    人」等語。經查：
  (一)、本件坐落南投縣埔里鎮○○○段第三○之二三、三○之二五、五之九一三、五
      之九三一、五之九三二、五之九三三地號土地上，門牌號碼為南投縣埔里鎮○
      ○里○○路十七之十二號之建物，原係由被告與案外人王水金、游水順共同出
      資興建，嗣三人合意，再將建物之所有權轉讓予被告及王水金之媳婦吳秋敏共
      有，惟因興建系爭建物當時未辦理建物第一次登記（即保存登記），故無法向
      地政機關申請辦理所有權移轉登記手續，僅向南投縣政府稅捐稽徵處埔里分處
      申請房屋稅籍登記，然仍由被告與案外人吳秋敏就該建物維持共有的權利，其
      應有部分各二分之一。嗣於八十五年間，吳秋敏先將該建物之權利二分之一輾
      轉賣予案外人陳錦雲（先轉讓予蔡汝清，蔡汝清再轉讓予蔡育閎，再轉讓予陳
      錦雲），再由案外人陳錦雲於八十八年九月十二日轉賣與告訴人乙○○等情，
業據告訴人於偵查中指訴詳實，並有其於偵查中所提出之系爭建物之買賣契約
      書及房屋稅籍證明書在卷可稽，且經南投縣政府稅捐稽徵處埔里分處檢送系爭
      房屋稅籍紀錄表可按（見原審卷第五十二頁），嗣被告於原審庭訊時亦坦認在
      卷，故系爭建物於被告九十年三月間拆除之際，係由告訴人與被告共有其權利
      ，固堪認定。
  (二)、至告訴人雖指訴稱：「被告他們明知所有權非他們的，拆這個房地，這個房子
      當初還有人住，當時吳秋敏的公公婆婆有在那邊種花草。」云云，並經證人吳
      秋敏於原審當庭證實：「是我公公在土地的前面種植花草」等語，然此部分指
      訴及證述內容，尚不能直接證明被告係故意不經權利人之同意，而拆除毀損他
      人之建築物。反之，證人吳秋敏於偵查中（見臺灣南投地方法院檢察署九十一
      年度他字第四一二號偵查卷第六十九頁）證述：「八十五年房子就賣給別人，
      九二一地震房子已倒塌，丙○○說要整理房子，我就同意」等語；嗣於原審更
      具體證稱：「當時是我婆婆在拆房子之前跟我說的。那塊地是我公公他們兄弟
      共有的，權狀是放在我婆婆住處，這個房子是我跟被告共有的，我知道這件事
      ，因我公公有跟我說過。後來我婆婆在拆房子之前跟我說了之後，我知道那個
      房子已倒塌了，被告說要整地，我就說好了，但這段期間我都沒直接見過被告
      本人，當時我婆婆說要整理這塊地，是因為整片地不單單包括系爭的這個部分
      ，我們想說整完地後會比較好賣，我跟我婆婆住一起，印章是我婆婆拿給被告
      。當時是我先生賭博，結果就過戶給人家了，我不知道是何時過戶的，被告當
      時跟我要求要重新整理這塊房地時，我當時已知道我不是系爭房地之所有人了
      。我公公知道我們非這塊房地之所有人，但我婆婆並不知道我們非系爭房地之
      所有人了。但被告向我們拿印章時，我們沒跟他說我們已經將所有權過戶給第
      三人了。」等語，核與被告辯稱：「這個房子自九二一大地震前即無人居住了
      ，我自始至終均未住過那個房子，我之前住豐原，我不知道這個房子有誰住過
      ，我在民國九十年一、二月間有回來看過房子，因見屋破敗不堪，故想修繕，
      我後來有找吳秋敏並對他說要拆掉這個房子，他說好並要他婆婆拿印章給我，
      讓我到稅捐處辦理，我就進行拆除的工作。」等情相符。此外，復有被告所提
      出房屋拆除、焚燬、坍塌申請書在卷足憑（見前開他字卷第四十、四十一頁）
      。觀之該申請書上蓋有申請人即被告與吳秋敏之印章，且由稅捐稽徵處加蓋九
      十年二月九日收件之印戳，核與前述南投縣政府稅捐稽徵處埔里分處檢送之房
      屋稅籍紀錄表上記載「九十年二月九日一五八○號申請拆除」等文義相符，足
      證被告於拆除系爭建物之際，仍認定系爭建物係其與案外人吳秋敏所共有，才
      會僅得吳秋敏之同意，即拆除系爭建物，主觀上並無故意不經共有人之同意而
      拆除系爭建物之犯意，被告上開辯詞，所言非虛。另參酌被告所繳納之八十八
      、八十九年度南投稅捐稽徵處房屋稅繳款書上所載明之納稅義務人為「丙○○
      等二名」（見原審卷第二十六頁），並未明確表明共有人為何，則縱使訴外人
      吳秋敏已將系爭建物之二分之一權利賣與他人，被告在無任何公示之登記情況
      下，是否可能知悉，已堪置疑。況被告於原審供稱：「我繳過十多次房屋稅了
      ，自七十幾年繳到八十八年，當時稅金都是我一人獨繳，因稅單當時都是寄給
      我，我跟另一共有人部分，我當時以為我跟吳秋敏共有的，但因是親戚，我就
      自己繳了」等語。而告訴人於本院則坦承被告未曾向其索討過應負擔房屋稅，
      則苟被告已知悉吳秋敏確將其房屋權利轉讓予非親戚關係之告訴人，衡情被告
      應無不積極要求告訴人負擔其應分攤之房屋稅之可能，由此益證被告主觀上仍
      確認系爭房屋為其與吳秋敏共有無訛。則被告既徵得吳秋敏同意始拆除系爭房
      屋，自難認有故意毀損告訴人建物之犯意。
  (三)、又告訴人雖另以依建築法及房屋稅法之規定，建築物拆除管理之主管機關在縣
      市政府工務局或建設局，稅捐稽徵機關僅在房屋有焚燬、坍塌、拆除至不堪居
      住程度並由納稅義務人申報時，即得依查實停止課稅，而非該拆除前需該管許
      可，其實務上尤僅依事實停稅，且不以納稅義務人申請為限，因認被告所辯拆
      除前係經申請稅捐處許可之說詞，與事實不合。而就被告及證人吳秋敏之供證
      內容，其就被告於拆屋前究否與證人吳秋敏相遇，致令該證人無從告知系爭房
      屋已賣他人而使被告陷於錯誤，其彼此說詞不一，且證人吳秋敏證述情節亦與
      事實不符云云。然查被告確已於九十年二月九日以其與吳秋敏二人名義，向南
      投縣政府稅捐稽徵處埔里分處申請拆除系爭房屋，並由該分處將房屋稅籍紀錄
      表以畫「Ｘ」表示註銷稅籍紀錄，有該分處覆函檢送房屋稅籍紀錄表在卷可按
      ，且該系爭房屋既未為任何保存登記，房屋所有人所在意者厥為房屋稅籍紀錄
      之註銷，其向稅捐機關申請拆除註銷稅籍，毋寧至為合理合法，況本件前開論
      斷，主要係在判斷被告是否有毀損他人建物之故意，則被告向何一主管機關申
      請，僅在佐證其故意之有無，告訴人徒以前開法規之規定，爭執被告並未經許
      可，即拆除系爭房屋，顯無實益。而證人吳秋敏既早將印章交由被告申請拆除
      ，註銷稅籍紀錄，顯示其確有同意被告拆除系爭房屋，而衡諸常情，被告與吳
      秋敏聯絡之方式，本不以當面談話為唯一途徑，吳秋敏同意將印章交付被告使
      用，尤不以親自交付為必要，故縱被告與吳秋敏於處理系爭房屋拆除一事，未
      曾謀面，亦無礙於吳秋敏同意被告拆除，其印章交付方式，更無關乎表示同意
      之意思傳達。至吳秋敏是否故意隱瞞房屋已出售予告訴人之事，或僅係單純疏
      未告知被告，依卷內資料既無其他證據足資證明，更無證據足證被告已由吳秋
      敏處知悉房屋業經出售予告訴人，自難僅憑告訴人之指述，即難遽認被告係未
      經其他共有人之同意，而故意毀損系爭建物。
四、綜上所述，本件既無證據足證被告係出於故意，而拆除告訴人亦有二分之一權利
    之系爭房屋，揆諸首揭法文規定，自應為無罪之諭知。原審法院因而為被告無罪
    之判決，並無不當，檢察官上訴意旨仍執告訴人前揭指訴內容，任意指摘原判決
    不當，並無理由，應予駁回。
據上論斷，應依刑事訴訟法第三百六十八條，判決如主文。
本案經檢察官甲○○到庭執行職務。
中      華      民      國      九十二  年      六      月      十九    日
                                臺灣高等法院臺中分院刑事第六庭
                                      審判長法  官  李  文  雄
                                            法  官  陳  嘉  雄
                                            法  官  邱  顯  祥
右正本證明與原本無異。
如不服本判決應於收受送達後十日內向本院提出上訴書狀，其未敘述上訴之理由者並
得於提起上訴後十日內向本院補提理由書（均須按他造當事人之人數附繕本）。
                                            書記官  陳  桂  芬
中      華      民      國      九十二  年      六      月      二十    日
                                                                        Ｆ


司法院資訊處製作；財團法人民間司法改革基金會備份。
